臺灣高等法院刑事判決
109年度上訴字第4202號
上  訴  人  
即  被  告  辜能勇




上列上訴人即被告因偽造文書等案件，不服臺灣新北地方法院10
9年度訴字第452號，中華民國109年9月14日第一審判決（起訴案
號：臺灣新北地方檢察署108年度偵字第18079號），提起上訴，
本院判決如下：
    主  文
上訴駁回。
    事  實
一、辜能勇與黃筱婷之前在新北市○○區○○路000號4樓（下稱本件
    房屋）分別承租套房居住，兩人並不熟識。辜能勇利用此地
    利之便，竟為分別下列犯行：
　㈠意圖為自己不法之所有，於民國107年12月9日前某日，乘黃
    筱婷不在房內時，侵入黃筱婷承租之上開套房（下稱本件套
    房），竊得黃筱婷所有如附表一所示之各金融機構存摺、金
    融卡及印鑑章，並因翻看黃筱婷放在房間內之記事本，而得
    知上開帳戶之提款密碼。
　㈡另意圖為自己不法之所有，未經黃筱婷之同意及授權，接續
    於附表二編號1至7所示之提款時間、地點，持上開竊得之黃
    筱婷所有郵局、彰化銀行及臺灣銀行之金融卡使用自動櫃員
    機，並輸入密碼，以此不正方法，提領附表二編號1至7所示
    提款金額，共計新臺幣（以下未記載幣別者，均指新臺幣）
    5萬3,400元。
  ㈢又意圖為自己不法之所有，基於詐欺取財及行使偽造私文書
    之犯意，接續於附表二編號8、9所示之提款時間、地點，持
    上開竊得黃筱婷所有永豐銀行、彰化銀行之存摺、印鑑章，
    分別在永豐銀行取款暨交易指示憑條、彰化銀行外幣取款憑
    單上，填寫帳號、日期、幣別、提領金額等資料，並盜蓋黃
    筱婷印鑑章在存戶簽章欄，復將偽造之取款暨交易指示憑條
    、取款憑單併同帳戶之存摺，持交永豐銀行樹林分行、彰化
    銀行土城分行行員而行使偽造私文書，使各該行員誤認辜能
    勇已獲得黃筱婷授權而提領款項，因此陷於錯誤，各交付2
    萬元、日幣13萬元予辜能勇，足以生損害於黃筱婷及金融機
    構對於存款帳戶款項管理之正確性。嗣因黃筱婷收到永豐銀
    行電子郵件通知其網路銀行帳戶有異常登入情形，察覺有異
    ，進而發現帳戶存款遭盜領，乃報警處理，始查悉上情。
二、案經黃筱婷訴由新北市政府警察局樹林分局報告臺灣新北地
    方檢察署檢察官偵查起訴。
    理  由
壹、證據能力：
    本件判決所引之被告以外之人於審判外陳述之證據能力，當事人均未爭執證據能力，迄於本院言詞辯論終結時，復未聲明異議，經本院審認結果，上開證據均無違法取得或證明力明顯偏低之瑕疵，以之作為證據應屬適當，依刑事訴訟法第159條之5之規定，認有證據能力。其餘認定本案犯罪事實之非供述證據，查無違反法定程序取得之情，依刑事訴訟法第158 條之4 規定反面解釋，具有證據能力。
貳、實體部分：
一、認定犯罪事實所憑之證據及理由：
    訊據被告辜能勇矢口否認有上開犯行，辯稱：我與告訴人黃
    筱婷是對面鄰居，有聊過天，告訴人因趕著出國，將金融卡
    交給我，叫我自己去領本案後面部分的款項，且本案沒有我
    入屋行竊之證據，告訴人並拒絕警察入屋採證，我沒有偷告
    訴人帳戶之存摺及金融卡云云。經查：
　㈠被告與告訴人之前在本件房屋分別承租套房居住，同為本件
    房屋之租客，且被告有於附表二編號8、9所示提款時間、地
    點，持告訴人永豐銀行帳戶、彰化銀行外幣帳戶之存摺及印
    鑑章，分別在永豐銀行取款暨交易指示憑條、彰化銀行外幣
    取款憑單上，填寫帳號、日期、幣別、提領金額等資料，並
    蓋用告訴人之印鑑章於存戶簽章欄上後，將指示憑條、取款
    憑單併同帳戶之存摺交給永豐銀行樹林分行、彰化銀行土城
    分行行員，各該行員因此將2萬元、日幣13萬元交予被告等
    事實，業據被告於警詢時供述明確，於原審亦不爭執此部分
    事實（見偵卷第8頁、原審卷第51頁），並有被告臨櫃提領
    如附表二編號8、9所示款項之監視器錄影畫面翻拍照片2張
    、永豐銀行取款暨交易指示憑條及彰化銀行外幣取款憑單各
    1紙、永豐商業銀行作業處108年3月25日金融資料查詢回覆
    函暨所附告訴人帳戶00000000000000帳號之基本資料、開戶
    資料及交易明細等件、彰化商業銀行股份有限公司樹林分行
    108年3月25日彰樹字第1080074號函暨所附客戶資料查詢明
    細表、存摺存款帳號資料及交易明細、多幣別帳戶存款交易
    查詢表在卷可參（見偵卷第71、263、269、33-37、39-53頁
    ）。又告訴人所有如附表一編號1、2、4所示郵局帳戶、彰
    化銀行臺幣帳戶及臺灣銀行帳戶有如附表二編號1至7所示之
    提領紀錄等事實，亦有中華郵政股份有限公司108年3月22日
    儲字第1080066209號函暨檢附000000000000000號帳戶開戶
    資料及歷史交易清單（見偵卷第55-65頁）、臺灣銀行營業
    部108年5月14日營存密字第10850125731號函暨檢附帳號000
    000000000之帳戶開戶基本資料、交易明細（見偵卷第25-31
    頁）、彰化商業銀行股份有限公司樹林分行108年3月25日彰
    樹字第1080074號函暨檢附客戶00000000000000帳號之存摺
    存款帳號資料及交易明細等（見偵第39-53頁）及告訴人永
    豐銀行、臺灣銀行、彰化銀行臺幣/外幣帳戶交易明細翻拍
    照片共4張（見偵字卷第73、74頁）附卷足憑。是此部分事
    實，均堪認定。
  ㈡又證人即告訴人於原審審理時證稱：我於107年12月間住在本
    件套房，房間門鎖只是一般的鎖，我把我的存摺、金融卡跟
    寫有帳戶密碼的記事本都放在我承租套房內某個櫃子最下面
    的抽屜，密碼是寫在記事本最後面的備忘錄，存摺、金融卡
    及記事本都沒有特別包裝，抽屜翻一翻就會看到，金融帳戶
    的印鑑章是放在一個小袋子裡，平常上班時我會帶出門，假
    日出門時我只會帶皮夾，裝有印鑑章的小袋子會留在承租套
    房內，我從107年12月9日之前到108年1月6日期間都沒有使
    用如附表一編號1至4、6所示帳戶及印鑑章，所以不知道印
    鑑章有無在包包內；我於107年12月25、26日出國，108年1
    月5、6日回國，於108年1月7、8日發現我的永豐銀行帳戶網
    路銀行有異常被登入，一直登入失敗，我就查看其他金融帳
    戶，發現帳戶錢都不見，並發現附表一所示物品不見；我平
    常是使用如附表一編號5所示之永豐銀行帳戶，其他帳戶平
    常不會動用；我好像有在本件房屋看過辜能勇1、2次，但是
    對他沒什麼印象，也沒有借錢給他等語（見原審卷第81-88
    頁），核與其於警詢及偵查中證述之情節相符（見偵卷第15
    -23、92、93頁），並有電子郵件及告訴人永豐銀行帳戶登
    入紀錄在卷可參（見偵卷第245-257頁）。參以被告自陳與
    告訴人之關係就是住在正對面之房客，洗衣服時遇到會聊天
    等語（見原審卷第94頁），可見被告與告訴人並非熟識，亦
    無相當之信任基礎。而金融帳戶係個人資金流通之交易工具
    ，事關帳戶申設人個人之財產權益，進出款項亦將影響其個
    人社會信用評價，且金融帳戶與金融卡、密碼、存摺、印鑑
    章相結合，尤具專有性，具有強烈之屬人性及隱私性，衡諸
    常理，若非與本人有密切關係或特殊信賴關係，實無任意交
    付他人使用之理。以告訴人與被告既不熟識，亦無特殊之信
    賴關係，告訴人縱使同意借款給被告，應係交付「臺幣現金
    」給被告，焉可能將其永豐銀行帳戶之存摺及彰化銀行外幣
    帳戶之存摺及印鑑章交給被告，讓被告自行提領附表二編號
    8、9帳戶內之存款，更不可能借「日幣」予被告。況告訴人
    於107年12月26日出國，迄108年1月6日回國，此有告訴人入
    出境資訊連結作業可佐（見偵卷第273頁），而被告係於108
    年1月2日及同月3日提領附表二編號8、9款項，洽為告訴人
    出國期間，以兩人關係，實難想像告訴人會在出國前將其永
    豐銀行帳戶之存摺及彰化銀行外幣帳戶之存摺及印鑑章交給
    被告，任由被告在其出國期間，提領其帳戶內款項，故告訴
    人上開證述於出國回來發現其所有如附表一所示帳戶之存摺
    、金融卡及印鑑章遭竊及如附表二編號1至9所示款項遭盜領
    等語，自值採信。
　㈢又被告於警詢時供稱：因我跟告訴人借款2萬元，告訴人大約
    於107年12月25日將她永豐銀行及彰化銀行外幣帳戶之存摺
    及印鑑章、密碼交給我，因當時我急需用錢，跟告訴人借錢
    ，她說她快要出國，如果我有急用就先拿她交給我的永豐銀
    行及彰化銀行外幣帳戶存摺去領錢，故我有提領附表二編號
    8、9所示款項，並於108年1月3日12時18分許，在永豐銀行
    土城分行以ATM現金存入2萬元至告訴人永豐銀行帳戶內，以
    還款給告訴人云云（見偵卷第8-10頁）。惟被告與告訴人並
    非熟識，亦無相當之信任基礎，被告所述告訴人於出國前交
    付帳戶存摺、印鑑章供被告自行提領帳戶內款項等詞，顯與
    常情不符，業如前述；況被告於偵查中係供述：我是跟告訴
    人借款3萬元（見偵字卷第93頁）；於原審改稱：我跟告訴
    人借款3萬5千元，約定她回國的時候還款云云（見原審卷第
    94、95頁），可見被告對於借款金額及還款日期，先後所述
    不一，已難採信為事實。復依卷附被告永豐銀行帳戶之交易
    明細（見偵卷第37頁），顯示告訴人帳戶於108年1月2日遭
    被告提領2萬元後，餘額為21,824元，故縱使被告係向告訴
    人借款3萬5千元，告訴人永豐銀行帳戶之存款已足供借給被
    告，告訴人實無可能再交付另一彰化銀行外幣帳戶之存摺給
    被告，任由被告提領其帳戶內之存款。遑論被告既稱其於10
    8年1月3日以現金存入2萬元至告訴人永豐銀行帳戶內，係用
    以返還向告訴人之借款，顯見其當時已無資金需錢，然其卻
    於同日提領告訴人彰化銀行外幣帳戶內之日幣13萬元（即如
    附表二編號9部分），更徵其前後所述矛盾，是其所辯係告
    訴人同意借款而交付上開銀行帳戶之存摺、印鑑章及密碼云
    云，即無可取。再比對告訴人上開證詞，可見告訴人如附表
    一所示之帳戶存摺、金融卡及印鑑章係遭被告竊取，被告因
    翻看告訴人記事本而得知告訴人帳戶之提款密碼，並擅自提
    領告訴人帳戶內存款等事實，已甚為明確。
　㈣再者，被告雖於警詢及原審均否認有提領如附表二編號1至7
    之款項。然經比對被告提領附表二編號8、9所示款項及被告
    自承於108年1月3日將2萬元存入告訴人永豐銀行帳戶之監視
    器錄影畫面翻拍照片（見偵卷第69-71頁），與如附表二編
    號1至7所示款項遭提領時之監視器錄影畫面翻拍照片（見偵
    卷第67-68頁），可見提領如附表二編號1至7所示款項者為
    一中廣身材之成年男子，其身形與被告相仿，且所穿著黑面
    白底之鞋款亦與被告所著鞋款相同。綜觀上開情詞，被告既
    已竊得告訴人所有如附表一所示之帳戶存摺、金融卡，並知
    悉告訴人帳戶提款密碼，且為附表二編號8、9之提領行為，
    則於此同期間，在如附表二編號1至7所示時間、地點，持告
    訴人遭竊之金融卡盜領告訴人帳戶內款項之人自係被告無疑
    。被告所辯，非其盜領云云，係卸責之詞，不足採信。
  ㈤綜上所述，本案事證明確，被告前開犯行均堪認定，應予依
    法論罪科刑。
二、論罪：
  ㈠按行為後法律有變更者，適用行為時之法律。但行為後之法
    律有利於行為人者，適用最有利於行為人之法律，刑法第2
    條第1項定有明文。查被告於行為後，刑法第321條第1項加
    重竊盜罪之規定，業於108年5月29日修正，並於同年月31日
    施行，經比較修正前後之規定，修正後之規定係將併科罰金
    刑從9萬元提高為50萬元，故比較新舊法之結果，修正後之
    規定並無較有利於被告之情形，依刑法第2條第1項前段規定
    ，自應適用被告行為時即修正前刑法第321條第1項之規定。
  ㈡被告所犯罪名：
　⒈核被告就事實欄一㈠所為，係犯修正前刑法第321條第1項第1
    款之侵入住宅竊盜罪。
　⒉核被告就事實欄一㈡所為，係犯刑法第339條之2第1項之非法
    由自動付款設備取財罪。被告所為如附表二編號1至7所示7
    次非法由自動付款設備提款之行為，係基於提領告訴人帳戶
    內存款之單一犯意，於密接之時、地，以相同之手法為之，
    且侵害同一之法益，各行為之獨立性極為薄弱，依一般社會
    健全觀念，在時間差距上，難以強行分開，在刑法評價上，
    以視為數個舉動之接續施行，合為包括之一行為予以評價，
    較為合理，應論以接續犯。
　⒊核被告就事實欄一㈢所為，係犯刑法第216條、第210條之行使
    偽造私文書罪、同法第339條第1項之詐欺取財罪。其於永豐
    銀行取款暨交易指示憑條及彰化銀行外幣取款憑單上盜蓋告
    訴人印鑑章而偽造印文係偽造私文書之階段行為，其偽造私
    文書後持以行使，其偽造之低度行為應為行使之高度行為所
    吸收，均不另論罪。又被告所為如附表二編號8、9所示行使
    偽造私文書之行為，係基於單一犯意，於密接之時、地，以
    相同之手法為之，且侵害同一之法益，各行為之獨立性極為
    薄弱，依一般社會健全觀念，在時間差距上，難以強行分開
    ，在刑法評價上，以視為數個舉動之接續施行，合為包括之
    一行為予以評價，較為合理，應論以接續犯。被告以一行使
    偽造私文書之行為，同時觸犯詐欺取財及行使偽造私文書2
    罪，為想像競合犯，應從一重論以行使偽造私文書罪。
  ⒋被告所犯上開3罪，犯意各別、行為互殊，應予分別論處。
  ㈢公訴意旨認被告亦有竊取告訴人之郵局帳戶存摺1本，惟告訴
    人於警詢及偵查中均證稱失竊物品為附表一所示之物等語（
    見偵查卷第15、92頁），並未稱其郵局帳戶之存摺亦遭竊，
    卷內亦無證據證明被告有竊取告訴人之郵局帳戶存摺，是此
    部分自屬不能證明犯罪，然公訴意旨認此部分與前揭有罪之
    竊盜部分係屬實質上一罪之關係，爰不另為無罪之諭知，附
    此敘明。
三、駁回上訴之理由
  ㈠原審詳予審理後，認被告係犯修正前刑法第321條第1項第1款
    侵入住宅竊盜罪、刑法第339條之2第1項之非法由自動付款
    設備取財罪、同法第216條、第210條之行使偽造私文書罪及
    同法第339條第1項之詐欺取財罪，並審酌被告僅為滿足一己
    貪念，恣意侵入本件套房內，竊取告訴人如附表一所示帳戶
    存摺、金融卡及印鑑章，復未經告訴人同意以自動櫃員機及
    臨櫃辦理之方式，提領如附表二編號1至9所示款項，使告訴
    人受有財產損失，並損及告訴人及金融機構對於存款帳戶款
    項管理之正確性，犯罪所生危害非輕，兼衡被告之素行、犯
    罪之動機、目的、手段、教育程度、犯罪所得利益及犯罪後
    否認犯行之態度等一切情狀，各量處有期徒刑9月、5月、6
    月，並就得諭知易科罰金部分，定應執行有期徒刑10月，及
    諭知易科罰金之折算標準，且沒收、追徵未扣案之犯罪所得
    。經核原審認事用法，俱無違誤，量刑亦稱妥適，應予維持
    。　　
  ㈡被告仍執前詞，否認犯行，提起上訴，惟被告所辯不可採，
    業據本院說明論駁如前，被告上訴為無理由，應予駁回　　
據上論斷，應依刑事訴訟法第368條，判決如主文。
本案經檢察官朱曉群偵查起訴，檢察官蔡名堯到庭執行職務。
中　　華　　民　　國　　110 　年　　1 　　月　　12　　日
                  刑事第十七庭  審判長法　官 鄭水銓
                                      法　官 黃雅芬
                                      法　官 李世華
以上正本證明與原本無異。
如不服事實欄一㈢本判決，應於收受送達後20日內向本院提出上
訴書狀，其未敘述上訴之理由者並得於提起上訴後20日內向本院
補提理由書（均須按他造當事人之人數附繕本）「切勿逕送上級
法院」。
其餘部分不得上訴。
                                      書記官 莊佳鈴
中　　華　　民　　國　　110 　年　　1 　　月　　12　　日
附錄：本案論罪科刑法條全文
修正前中華民國刑法第321 條
犯竊盜罪而有下列情形之一者，處6 月以上、5 年以下有期徒刑
，得併科新臺幣10萬元以下罰金：
一、侵入住宅或有人居住之建築物、船艦或隱匿其內而犯之者。
二、毀越門扇、牆垣或其他安全設備而犯之者。
三、攜帶兇器而犯之者。
四、結夥三人以上而犯之者。
五、乘火災、水災或其他災害之際而犯之者。
六、在車站、埠頭、航空站或其他供水、陸、空公眾運輸之舟、
車、航空機內而犯之者。
前項之未遂犯罰之。
中華民國刑法第339 條之2
意圖為自己或第三人不法之所有，以不正方法由自動付款設備取
得他人之物者，處3 年以下有期徒刑、拘役或30萬元以下罰金。
以前項方法得財產上不法之利益或使第三人得之者，亦同。
前二項之未遂犯罰之。
中華民國刑法第216 條
行使第210 條至第215 條之文書者，依偽造、變造文書或登載不
實事項或使登載不實事項之規定處斷。
中華民國刑法第210 條
偽造、變造私文書，足以生損害於公眾或他人者，處5 年以下有
期徒刑。
中華民國刑法第339條
意圖為自己或第三人不法之所有，以詐術使人將本人或第三人之
物交付者，處5 年以下有期徒刑、拘役或科或併科50萬元以下罰
金。
以前項方法得財產上不法之利益或使第三人得之者，亦同。
前二項之未遂犯罰之。　　　　　　　　　　　　　　　　　　附表一：
編號           名稱  內容 數量  1 郵局帳號：000000000000000號 金融卡 1張  2 彰化銀行（臺幣）帳號：00000000000000號 存摺 1本   金融卡 1張  3 彰化銀行(外幣)帳號：00000000000000號 存摺 1本  4  臺灣銀行帳號：000000000000號 金融卡 1張  5 永豐銀行帳號：00000000000000號 存摺 1本  6 上開帳戶之印鑑章 印鑑章 1顆 
附表二：
編號 提款時間 提款金額 提款地點 提領帳號 1 107年12月9日20時21分16秒 6,500元 新北市○○區○○路000 號，該處設有郵局自動櫃員機（起訴書誤載為樹林郵局） 黃筱婷郵局帳號 2 107年12月9日20時18分許 6,000元 同上 黃筱婷彰化銀行臺幣帳號 3 107年12月9日20時27分11秒 2萬元 同上 黃筱婷臺灣銀行帳號 4 107年12月9日20時28分19秒 4,400元（起訴書誤載為4千元） 同上 黃筱婷臺灣銀行帳號 5 107年12月12日5時55分26秒（起訴書誤載為5時5分26秒） 200元 新北市○○區○○路00號板橋站前郵局 黃筱婷郵局帳號 6 107年12月12日5時44分7秒 1萬元 新北市○○區縣○○道0段000號台北富邦銀行新板分行（起訴書誤載為板新分行） 黃筱婷彰化銀行臺幣帳號 7 107年12月12日5時44分46秒 6,300元 同上 黃筱婷彰化銀行臺幣帳號 8 108年1月2日10時38分許 2萬元 永豐銀行樹林分行（起訴書誤載為土城分行） 黃筱婷永豐銀行帳號  9 108年1月3日11時52分許 日幣13萬元 彰化銀行土城分行 黃筱婷彰化銀行外幣帳號